臺灣彰化地方法院北斗簡易庭民事判決
110年度斗簡字第334號
原      告  梁鳳儀  
被      告  林秀連  

訴訟代理人  許金柱律師
上列當事人間請求損害賠償事件，本院於民國110年12月14日言
詞辯論終結，判決如下：
     主      文
原告之訴駁回。
訴訟費用新臺幣壹仟伍佰伍拾元由原告負擔。
     事實及理由
一、原告主張：兩造同在彰化縣永靖果菜市場擺設攤販，彼此攤
    位相鄰，惟因被告時常將部分物品擺至攤位外，已阻礙往來
    交通之安全，然被告竟向臺灣彰化地方檢察署檢察官對原告
    提出刑事告訴，指訴原告於民國109年8月27日，利用電腦設
    備連結網際網路至社群軟體臉書「我是永靖人（枝仔冰）」
    之社團，刊載「請永靖鄉的各位鄉親評評理、這樣擺攤應該
    嗎」等文字，並刊登被告攤位擺設相片，復於上開文章下方
    ，陸續留言：「20年來都這樣欺負人」、「是啊，我覺得他
    也欺負用路人」、「他是固定攤位、擺出去若是對的話，那
    麼像我從不超出白線的~可能沒飯吃」、「有說N次，他說各
    人位置喜歡怎樣就怎樣，而且客人機車會阻礙到他的商品能
    見度」、「實在是忍了太久才請鄉親評理、大家在市場生活
    和氣生財、但是被視為軟弱，連客人機車如超過都會被趕（
    已經很多次了）」等語，認原告犯公然侮辱、誹謗及個人資
    料保護法第41條違法蒐集處理個人資料等罪，且被告又接續
    於偵查時為不實指訴，然經臺灣彰化地方檢察署檢察官調查
    結果為不起訴處分，被告未經合理查證，可見被告指訴顯係
    誣告，造成原告名譽、信用受損，被告自應負故意或過失侵
    權行為損害賠償責任，爰依侵權行為損害賠償之法律關係，
    提起本件訴訟，請求被告賠償原告名譽權損害之精神慰撫金
    新臺幣(下同)150,000元等語。並聲明：被告應給付原告150
    ,000元及自民事起訴狀繕本送達翌日起至清償日止，按年息
    5%計算之利息。
二、被告則以：
  ㈠彰化縣永靖果菜市場於擺攤時間既以行人徒步及機慢車為主
    ，被告擺放攤位方式乃與其他攤位相仿，確無影響公眾通行
    往來情事，而原告趁被告突遇大雨而緊急移動商品之過程中
    ，有將部分商品暫由攤位移出之際，蓄意拍攝被告攤位擺設
    相片，原告並於109年8月27日在「臉書社團—我是永靖人（
    枝仔冰）」，刊載「請永靖鄉的各位鄉親評評理、這樣擺攤
    應該嗎」等文字，並刊登被告攤位擺設相片，復於上開文章
    下方，陸續留言上開文字影射被告擺設之攤位有占用道路情
    形，被告爰依刑事訴訟法第232條規定，依法對原告提出公
    然侮辱、誹謗及個人資料保護法第41條違法蒐集處理個人資
    料等罪之刑事告訴。
　㈡原告於「臉書社團—我是永靖人（枝仔冰）」所發之貼文，係
    與客觀事實顯不相符之內容，被告因認原告所述確有詆毀其
    名譽情事，遂檢附相關證據依法提起刑事告訴，被告所為刑
    事告訴除主觀上並無侵害原告名譽權之故意或過失外，亦屬
    正當行使憲法上保障人民之訴訟權，欠缺違法性，自不應令
    其負侵權行為損害賠償責任。
　㈢又被告提起告訴既係向有偵查權限之檢察機關提出，並非透
    露給不相干媒體或不特定人士，基於偵查不公開原則，被告
    提起告訴之內容，僅有當事人及該案承辦人員方能得知，要
    與他人可得見聞之情況有別，當無對原告社會上個人評價有
    生何等貶損之可能，遑論原告亦未證明被告提出之刑事告訴
    內容為公眾所知悉，致影響社會上對其個人之評價等語。並
    聲明：原告之訴駁回。 
三、得心證之理由：　
　  本件原告主張其於109年8月27日，利用電腦設備連結網際網
    路至社群軟體臉書「我是永靖人（枝仔冰）」之社團，刊載
    「請永靖鄉的各位鄉親評評理、這樣擺攤應該嗎」等文字，
    並刊登被告攤位擺設相片，復於上開文章下方，陸續留言：
    「20年來都這樣欺負人」、「是啊，我覺得他也欺負用路人
    」、「他是固定攤位、擺出去若是對的話，那麼像我從不超
    出白線的~可能沒飯吃」、「有說N次，他說各人位置喜歡怎
    樣就怎樣，而且客人機車會阻礙到他的商品能見度」、「實
    在是忍了太久才請鄉親評理、大家在市場生活和氣生財、但
    是被視為軟弱，連客人機車如超過都會被趕（已經很多次了
    ）」等語，被告因此對原告提出公然侮辱、誹謗及個人資料
    保護法第41條違法蒐集處理個人資料罪嫌告訴，經臺灣彰化
    地方檢察署檢察官以110年度偵字第5512號偵查後為不起訴
    處分，被告聲請再議，嗣經臺灣高等檢察署臺中檢察分署檢
    察長駁回等情，為兩造所不爭執，並經本院依職權調閱前開
    案件卷宗核閱無訛，堪信為真。惟就原告指摘被告提出告訴
    係意圖不法侵害原告名譽之誣告，被告應賠償原告名譽權受
    損之精神慰撫金乙節，則為被告所否認，並以前詞置辯。經
    查：
  ㈠人民有請願、訴願及訴訟之權，為憲法第16條所明定，所謂
    訴訟權，乃人民於權利受損害時，得向法院提起訴訟請求為
    一定裁判，或就所訴事實可認有告訴權者，得向檢察官提出
    刑事告訴，請求偵查一定犯罪嫌疑之手段性的基本權利。國
    家為達成此項保障人民訴訟權之任務，依照訴訟權性質、社
    會生活現實及國家整體發展狀況，提供適當之制度性保障，
    故除能證明原告或告訴人有濫用訴訟權或誣指他人犯罪，致
    他人名譽受損之情況外，尚難僅憑其請求經法院認為無理由
    ，或申告之事實經檢察官不起訴處分或經法院判決無罪確定
    ，而遽行推論係濫行訴訟或誣告或有何故意或過失不法侵害
    他人名譽權之可言。告訴或自訴權，均屬憲法第16條賦予人
    民基本之訴訟權，凡犯罪之被害人皆得提出告訴或自訴，刑
    事訴訟法第232條、第319條第1項前段定有明文，故而就所
    訴之事實足認為被害人者，即得依上開規定行使憲法保障之
    權利，且尚難單憑嗣後經檢察官為不起訴處分或法院判決被
    告無罪確定，遽推論告訴人或自訴人係濫訴而認有侵害被告
    名譽權之情事（最高法院86年度台上字第1525號判決意旨參
    照）。
　㈡被告認原告於109年8月27日在「臉書社團—我是永靖人（枝仔
    冰）」，發文影射被告擺設之攤位有占用道路情形，而向臺
    灣彰化地方檢察署檢察官對原告提出公然侮辱、誹謗及個人
    資料保護法第41條違法蒐集處理個人資料罪嫌之刑事告訴，
    而原告在該刑事案件偵查時則堅詞否認有何公然侮辱、誹謗
    及個人資料保護法第41條違法蒐集處理個人資料之犯行，並
    辯稱：伊覺得被告擺設攤位突出道面，會影響交通，伊有跟
    被告反應過，但對方不予理會，所以伊才會說像欺負用路人
    等語，嗣經臺灣彰化地方檢察署檢察官以110年度偵字第551
    2號偵查後為不起訴處分，被告聲請再議，嗣經臺灣高等檢
    察署臺中檢察分署檢察長駁回等情，此經本院依職權調閱前
    開案件卷宗核閱無訛，已如上述，觀諸兩造爭議均係各自本
    於相同之客觀事實即原告於109年8月27日在「臉書社團—我
    是永靖人（枝仔冰）」，發文上開文字並刊登被告攤位擺設
    相片，復於上開文章下方，有上開留言等情，然因對上開客
    觀事實，雙方有不同之主觀上認知與評價致產生訟爭對立，
    兩造各有其據本須待司法機關釐清，實難認被告係刻意編造
    不實內容以構陷誣告原告，自難認被告有侵害原告權利之「
    故意」或「過失」。
　㈢再者，被告雖向司法機關提起刑事告訴，其意在促使司法機
    關進一步查明，並非毫無事實根據憑空捏造，雖被告之指訴
    經檢察官以罪嫌不足而為不起訴處分，惟原告之行為，是否
    確該當於前述各該罪名之構成要件，或有無上開犯罪嫌疑，
    非被告提告當時所能判斷者。將實體法規範適用於特定事實
    ，進以導出結論之法律解釋與涵攝之工作，乃國家法機關的
    責任，國家無法期待一般民眾具有正確解釋及適用法律之能
    力，因之申告者就其所面臨之事實，認為損及其權益，並對
    其所認定之加害者有涉及違犯法律之懷疑時，即得依法向司
    法機關為申告之行為，只要指摘之事實並非出於虛構，縱使
    因本身對法律之認知與解釋有所誤解，致被申告者獲不起訴
    處分或無罪之判決，申告者並不因此而當然負誣告之責，是
    本件被告並非憑空捏造或虛構情節而提出告訴，縱其所申告
    事實尚未該當於前述各該罪名之構成要件，而使其所申告之
    對象即本件之原告因罪嫌不足受不起訴處分，亦難認被告主
    觀上有誣告之故意或過失，更難認為被告有故意或過失不法
    侵害原告名譽權之侵權行為。
　㈣又損害賠償之債，以有損害之發生及有責任原因之事實，並
    二者之間，有相當因果關係為成立要件，故原告所主張損害
    賠償之債，如不合於此項成立要件者，即難謂有損害賠償請
    求權存在；所謂相當因果關係，係指無此行為，雖必不生此
    損害，有此行為，通常即足生此損害，是為有因果關係，而
    如無此行為，必不生此損害，有此行為，通常亦不生此損害
    ，自無因果關係。查被告對原告提起前開刑事告訴部分，業
    據臺灣彰化地方檢察署檢察官作成上揭不起訴處分確定，原
    告並無被告所指刑事犯罪嫌疑一事，已得藉由檢察官之偵查
    結果加以澄清，是被告對原告提出刑事告訴之行為，並無使
    原告在社會上之評價因而產生貶損，原告之名譽權自未受有
    損害，且原告又未舉出任何證據，證明其因被告提出刑事告
    訴而受有精神上損害，揆諸前揭說明，原告據此請求被告賠
    償精神慰撫金，亦非有據。
四、綜上所述，被告向臺灣彰化地方檢察署檢察官告訴原告有公
    然侮辱、誹謗及個人資料保護法第41條違法蒐集處理個人資
    料等罪行，難謂有何不法性，尚未構成民法第184條第1項前
    段之侵權行為，且原告並無被告所指刑事犯罪嫌疑一事，已
    藉由檢察官之偵查結果加以澄清，原告於社會上之評價未因
    此產生貶損，原告自無從依民法第195條之規定，請求被告
    賠償所受非財產上損害。從而，原告依第184條第1項前段及
    第195條第1項之規定，訴請被告給付150,000元暨自起訴狀
    繕本送達翌日起至清償日止，按年息5%計算之利息，為無理
    由，應予駁回。
五、本件事證已臻明確，原告與被告其餘攻擊防禦方法及所提證
    據，於判決結果不生影響，爰不一一論列。　　
六、本件訴訟費用負擔之依據：民事訴訟法第78條。經查本件訴
    訟費用為原告繳納的第一審裁判費1,550元，因此，本院一
    併確定原告應該負擔的訴訟費用額為1,550元。
中　　華　　民　　國　　110 　年　　12　　月　　28　　日
                  臺灣彰化地方法院北斗簡易庭
                          法  官 楊鑫忠
以上正本係照原本作成。
如對本判決不服提起上訴，應於送達後20日內，向本院提出上訴
狀並表明上訴理由（須按對造人數附繕本）。
中　　華　　民　　國　　110 　年　　12　　月　　28　　日
                          書記官  張清秀